【裁判字號】    98,交上易,18
【裁判日期】    980409
【裁判案由】    過失傷害
【裁判全文】
臺灣高等法院刑事判決                98年度交上易字第18號
上  訴  人
即  被  告  甲○○
上列上訴人因過失傷害案件，不服臺灣士林地方法院97年度審交
易字第68號，中華民國97年11月25日第一審判決（起訴案號：臺
灣士林地方法院檢察署97年度偵字第11223號），提起上訴，本
院判決如下：
    主  文
上訴駁回。
甲○○緩刑貳年。
    事  實
一、甲○○於民國（下同）97年7 月8 日上午11時45分許，騎駛
    車牌8FP- 628號（起訴書誤載為8FP-625 號）重型機車，沿
    臺北市○○區○○路由北往南方向行駛於第5 車道（轉彎專
    用車道），行至承德路與民權西路交岔路口處，欲靠右變換
    車道進入民權西路路口左轉待轉區待轉時，本應注意汽車行
    駛時，欲靠右變換車道至待轉區時，應顯示右邊方向燈，且
    應注意兩車併行之間隔，隨時採取必要之安全措施，依當時
    天候晴、日間自然光線、柏油路面乾操、無缺陷、無障礙物
    、視距良好等情形，並無不能注意之情形，詎竟疏未注意，
    未顯示右邊方向燈，亦未與兩側車輛保持行車安全距離，即
    貿然靠右行駛，適同向路段後方藍秉克騎駛車牌786-CMX 號
    重型機車沿承德路同一車道駛至該處，見狀後避煞不及，致
    藍秉克所騎駛之機車左前車頭與甲○○騎乘機車之右側車身
    發生擦撞，藍秉克因而受有右側脛骨平台骨折併關節內骨折
    之傷害。甲○○於臺北市政府警察局大同分局交通分隊隊員
    紀延志到場調查時，主動自首肇事經過並接受裁判。
二、案經藍秉克訴由臺北市政府警察局大同分局報告臺灣士林地
    方法院檢察署檢察官偵查起訴。
    理  由
壹、證據能力部分：
    按被告以外之人（包括證人、鑑定人、告訴人、被害人及共
    同被告等）於審判外之陳述雖不符刑事訴訟法第159 條之1
    至之4 等4 條之規定，而經當事人於審判程序同意作為證據
    ，法院審酌該言詞陳述或書面陳述作成時之情況，認為適當
    者，亦得為證據；當事人、代理人或辯護人於法院調查證據
    時，知有刑事訴訟法第159 條第1 項不得為證據之情形，而
    未於言詞辯論終結前聲明異議者，視為有前項之同意，同法
    第159 條之5 定有明文。立法意旨在於傳聞證據未經當事人
    之反對詰問予以核實，原則上先予排除。惟若當事人已放棄
    反對詰問權，於審判程序中表明同意該等傳聞證據可作為證
    據；或於言詞辯論終結前未聲明異議，基於尊重當事人對傳
    聞證據之處分權，及證據資料愈豐富，愈有助於真實發見之
    理念，且強化言詞辯論主義，使訴訟程序得以順暢進行，上
    開傳聞證據亦均具有證據能力。查本件下列所引用之被告以
    外之人於審判外之供述或非供述證據，因公訴人、被告均已
    於本院審理時表示無意見（見本院卷98年3 月19日審判程序
    筆錄第2 至3 頁），且迄至言詞辯論終結前均未聲明異議，
    而本院審酌上開供述或非供述等證據資料製作時之情況，無
    不當取供及證明力明顯過低之瑕疵，認以之作為證據應屬適
    當，故揆諸前開規定，認前揭證據資料應有證據能力。
貳、認定上訴人即被告甲○○犯罪所憑之證據及理由：
一、上開犯罪事實，業據被告甲○○於原審及本院審理時供認不
    諱，核與證人即被害人藍秉克於警詢時、偵查中指訴之情節
    互核大致相符（見偵卷第4 至5 頁），且有道路交通事故現
    場圖、臺北市政府警察局大同分局交通分隊交通事故談話紀
    錄表、道路交通事故補充資料表各乙份、現場照片11幀及財
    團法人振興復健醫學中心診斷證明書乙紙等在卷可憑（見偵
    卷第11頁、第14至17頁、第19至21頁）。是被告上開自白核
    與事實相符，可以採信。
二、按道路交通安全規則所指之汽車，包括機器腳踏車在內（道
    路交通安全規則第2 條第1 項第1 款規定參照）。又按汽車
    行駛時，欲靠右變換車道時，應先顯示方向燈光或手勢；且
    汽車行駛時，駕駛人應注意車前狀況及兩車併行之間隔，並
    隨時採取必要之安全措施，道路交通安全規則第91條第6 款
    、第94條第3 項分別定有明文。本件被告於上開時、地，駕
    駛上開機車，欲靠右變換車道進入民權西路路口左轉待轉區
    待轉時，本應注意行駛時，欲靠右變換車道至待轉區時，應
    顯示右邊方向燈，且應注意兩車併行之間隔，隨時採取必要
    之安全措施，且依其於警詢時所述，當時為天候晴、日間自
    然光線、柏油路面乾操、無缺陷、無障礙物、視距良好，並
    無不能注意之情形，詎竟疏未注意，未顯示右邊方向燈，亦
    未與右側車輛保持行車安全距離，即貿然靠右行駛，適同向
    路段後方由被害人藍秉克騎駛之上開機車駛至該處，見狀後
    避煞不及，經碰撞倒地，致被害人藍秉克受有上開傷害。被
    告對於被害人藍秉克所受傷害具有過失；被告上開過失行為
    與被害人所受傷害間，具有相當之因果關係，殆無疑義。綜
    上，本件事證已臻明確，被告犯行洵堪認定，應予依法論科
    。
三、核被告甲○○所為，係犯刑法第284 條第1 項前段之過失傷
    害罪。又被告於本件事故發生後停留現場，於警方未發覺之
    前，向到現場調查之臺北市政府警察局大同分局交通分隊隊
    員紀延志陳述案發經過等情，業據被告供述在卷，並有臺北
    市○○○○○道路交通事故肇事人自首情形紀錄表在卷可憑
    （見偵卷第18頁），應認已符合自首之要件，應依刑法第62
    條前段之規定減輕其刑。
四、原審以事證明確，適用刑法第284 條第1 項前段、第62條前
    段、第41條第1 項前段、刑法施行法第1 條之1 第1 項、第
    2 項前段等規定，並審酌被告就本件傷害之過失程度尚非重
    大，然被害人藍秉克所受之傷勢不輕，且迄今因賠償金額差
    距甚大而無法與被害人達成和解，惟被告於原審審理中已坦
    承過失傷害犯行，其僅為大學2 年級學生，因家中經濟狀況
    不佳，除了打工賺取生活費外，尚需負擔就學貸款，及其品
    行、智識程度等一切情狀，並參酌公訴人之求刑，量處拘役
    40日。經核認事用法並無違誤，量刑亦屬適當。被告提起上
    訴，指摘原判決量刑過重，為無理由，應予駁回。末查被告
    前未曾因故意犯罪受有期徒刑以上刑之宣告，有本院被告前
    案紀錄表附卷可稽，因一時失慮，致犯本罪，且已與被害人
    達成和解，並支付賠償金新臺幣6 萬元，並清償完畢，本院
    認其受本件刑之宣告應已知所警惕，而無再犯之虞，所宣告
    之刑以暫不執行為適當，爰依刑法第74條第1 項第1 款之規
    定，宣告緩刑2 年。
據上論斷，應依刑事訴訟法第368條，刑法第74條第1項第1款，
判決如主文。
本案經檢察官陳國鳴到庭執行職務。
中    華    民    國    98    年    4    月     9     日
                  刑事第十四庭  審判長法  官  陳志洋
                                      法  官  謝靜恒
                                      法  官  謝靜慧
以上正本證明與原本無異。
不得上訴。
                                      書記官  陳泰寧
中    華    民    國    98    年    4     月    10    日
附錄：本案論罪科刑法條全文
刑法第284條第1項：
因過失傷害人者，處6 月以下有期徒刑、拘役或5 百元以下罰金
，致重傷者，處1 年以下有期徒刑、拘役或5 百元以下罰金。


司法院資訊處製作；財團法人民間司法改革基金會備份。
